【裁判字號】    97,抗,918
【裁判日期】    970819
【裁判案由】    聲明異議
【裁判全文】
臺灣高等法院臺中分院刑事裁定           97年度抗字第918號
抗  告  人
即 受刑 人   甲○○
上列抗告人因聲明異議案件，不服臺灣台中地方法院中華民國97
年6月30日裁定（97年度聲字第2313號），提起抗告，本院裁定
如下：
    主  文
抗告駁回。
    理  由
一、聲明異議意旨略以：異議人甲○○與彭家珍結婚後，育有2
    名稚齡子女，妻子身體虛弱，並無外出工作，且自幼扶養其
    長大之祖父張洪禮罹患膀胱癌，需要有人隨侍在側，而家中
    人丁單薄，入監執行後，家中經濟全仰賴父親一人外出工作
    ，因此無法照顧虛弱的妻子及罹病的祖父，有時亦仰賴岳母
    接濟，惟岳父剛往生，岳母以其微薄薪資亦難以負荷，致使
    異議人輾轉難眠，況異議人並非萬惡不赦之輩，應無檢察官
    不准易科罰金難收矯正之效云云。
二、原裁定意旨略以：異議人甲○○於民國（下同）85年間，因
    竊盜案件，經臺灣高等法院以85年度簡上字第55號判處有期
    徒刑10月確定。又於89年間，因竊盜等案件，經臺灣桃園地
    方法院以88年度易字第1848號判處應執行有期徒刑2年6月確
    定。復於91年間，因竊盜案件，經臺灣桃園地方法院以92年
    度易字第72號判處有期徒刑5月，如易科罰金，以銀元三百
    元折算一日確定。嗣入監執行後經假釋付保護管束，惟保護
    管束期間即95年間另犯本件竊盜案件，假釋遭撤銷，執行殘
    刑6月7日，而其所犯之本件竊盜案件，經本院以95年度沙簡
    字第493號判處有期徒刑4月確定之事實，此有臺灣高等法院
    被告前案紀錄表在卷可參。異議人於上開多次竊盜案件經法
    院判處罪刑後，又再犯本件竊盜案件，顯然未能改過自新，
    則檢察官認本件刑事判決所宣告之有期徒刑，如以易科罰金
    執行刑罰，難收矯治之效，而予發監執行，核尚無違反刑法
    第41條第1項但書之規定，洵屬允洽。聲明異議意旨雖稱上
    情，惟執行檢察官考量異議人犯罪之全般狀況，認其有不得
    易科罰金之事由，而予發監執行，於法並無不合，乃裁定駁
    回異議人之聲明異議云云。
三、抗告意旨：詳如附件抗告狀所載。
四、按受刑人以檢察官執行之指揮為不當者，得向諭知該裁判之
    法院聲明異議，法院並應就異議之聲明裁定之，刑事訴訟法
    第484條、第486條分別定有明文。又刑法第41條第1項規定
    ：「犯最重本刑為5年以下有期徒刑以下之刑之罪，而受6個
    月以下有期徒刑或拘役之宣告者，得以新臺幣1千元、2千元
    或3千元折算1日，易科罰金。但確因不執行所宣告之刑，難
    收矯正之效，或難以維持法秩序者，不在此限」，是自該條
    於95年7月1日修正施行後，易科罰金雖以准為原則，但如有
    「確因不執行所宣告之刑，難收矯正之效，或難以維持法秩
    序者」之情形，仍得不准易科罰金，殆無疑義。而有期徒刑
    或拘役得易科罰金之案件，法院所諭知者，僅易科罰金折算
    之標準，而有關宣告有期徒刑、拘役應否准許易科罰金執行
    之換刑處分，依刑事訴訟法第457條規定，係由為裁判法院
    之檢察官指揮之；是檢察官審酌個案情形，認受刑人確因不
    執行所宣告之刑，難收矯正之效，或難以維持法秩序者，自
    得不准受刑人易科罰金。另所謂「難收矯正之效」及「難以
    維持法秩序」等，均屬不確定法律概念，此乃係立法者賦予
    執行者能依具體個案，考量犯罪特性與情節及受刑人個人之
    特殊事由，據以審酌應否准予易科罰金，非謂僅因犯罪情節
    輕微，而應一概予以准許。查本件抗告人即受刑人（下稱受
    刑人）甲○○於民國85、89、91年間，曾因犯竊盜案件，分
    別經臺灣高等法院以85年度簡上字第55號判處有期徒刑10月
    確定；臺灣桃園地方法院以88年度易字第1848號判處應執行
    有期徒刑2年6月確定；及臺灣桃園地方法院以92年度易字第
    72號判處有期徒刑5月，如易科罰金，以銀元3百元折算1日
    確定。嗣入監執行後經假釋付保護管束，惟於保護管束期間
    即95年間另犯本件竊盜案件，假釋遭撤銷，應執行殘刑6月7
    日，且其所犯之本件竊盜案件，亦經台灣台中地方法院以95
    年度沙簡字第493號判處有期徒刑4月確定在案，有臺灣高等
    法院被告前案紀錄表在卷可稽。準此，檢察官認不執行所宣
    告之有期徒刑難收矯正之效，而不准受刑人易科罰金，核無
    不合。原審予以維持，並駁回受刑人之聲明異議，經核於法
    並無違誤。至受刑人抗告意旨雖指稱其家中發生重大變故，
    且現其已改過自新，檢察官不應抱持「以牙還牙」「以眼還
    眼」之心態對待，讓其妻離子散，家庭破裂，而不准其易科
    罰金云云。惟查受刑人上開所指，均與刑法第41條第1項但
    書所規定應考量受刑人是否有「確因不執行所宣告之刑，難
    收矯正之效，或難以維持法秩序者」等情無涉，換言之，該
    情並非檢察官審酌得否易科罰金所應考量之因素，況被告前
    曾有多次竊盜前科，於假釋中復再犯竊盜罪，已如前述，難
    認受刑人無再犯之虞，是檢察官據此認不執行所宣告之有期
    徒刑難收矯正之效，而不准受刑人易科罰金，尚無不合。受
    刑人抗告意旨徒憑己見，任意指摘原裁定不當，難認有理由
    ，應予駁回。
五、據上論結，應依刑事訴訟法第412條，裁定如主文。
中    華    民    國    97    年    8     月    19    日
            刑事第八庭  審判長法  官  羅  得  村
                              法  官  吳  進  發
                              法  官  劉  榮  服
上列正本證明與原本無異。
不得再抗告。
                              書記官  周  巧  屏
中    華    民    國    97    年    8     月    20    日


司法院資訊處製作；財團法人民間司法改革基金會備份。
